【裁判字號】    89,台抗,307
【裁判日期】    890720
【裁判案由】    偽造貨幣聲請再審
【裁判全文】
最高法院刑事裁定                                八十九年度台抗字第三○七號
    抗  告  人  甲○○
右抗告人因偽造貨幣案件，不服台灣高等法院台中分院中華民國八十九年五月十九日
駁回聲請再審之裁定（八十九年度聲再字第一二四號），提起抗告，本院裁定如左：
    主  文
抗告駁回。
    理  由
本件原裁定以抗告人甲○○聲請再審意旨略以：原判決所憑證人白麗然證言部分，已
為巫惠珠證實為虛偽。抗告人在燈光下檢視鈔票，應係收受後發覺不對所為，並非事
先知悉。又小朱並非抗告人之男友，該小朱係陳明坤，另案在監執行中，抗告人如有
罪應係刑法第一百九十六條第二項之罪，而非第一項之罪，因依刑事訴訟法第四百二
十條第一項第二款、第六款之規定，提起本件再審之聲請云云。惟查，原審法院八十
八年度上訴字第一九六六號偽造貨幣案件，係依證人白麗然之證言，及證人即警員張
文通、羅貫中，以及證人巫惠珠之證言，而認定白麗然所供堪予採信，參佐抗告人所
供偽鈔之來源及其有檢視偽鈔之情事，因而認定抗告人知悉為偽鈔並有收集行為，已
於判決理由內詳細載明理由，並於理由內認證人陳漢科之證詞不可採，因而維持第一
審法院論處抗告人意圖供行使之用，而收集偽造通用紙幣罪，論處有期徒刑三年六月
，駁回抗告人在原審法院之上訴，該案並經本院判決駁回抗告人之上訴在案。抗告人
所稱白麗然之證言已被巫惠珠證實為虛偽云云，並無客觀事證之提出，且核與刑事訴
訟法第四百二十條第二項之規定亦有未合，其上開主張已難採取。況抗告人所稱之小
朱者係陳明坤乙節，雖據陳稱依蔡順全之證言可憑，但無蔡順全證言之提出，且依原
審法院上開判決理由一（二）所載，抗告人所供該小朱者所住之台中市○○路，經第
一審法院法官查證其人卻係謝志明，謝志明且狀稱不認識抗告人云云，抗告人既自稱
係小朱者交付伊該等鈔票，何以於一、二審時無法供出該小朱之真實姓名年籍住址以
供調查，則抗告人於該案判決確定後再指稱該小朱者應係在監陳明坤云云，即難遽信
，亦難依此而認係新證據。且小朱者是否陳明坤之情事，依上開判決理由一（一）、
（三）之認定，並非足以動搖該判決之基礎甚明，因而駁回抗告人本件再審之聲請。
經核於法尚無違誤。按刑事訴訟法第四百二十條第一項第二款所謂原判決所憑之證言
已證明其為虛偽者，除已經確定判決證明為虛偽者外，必須有相當證據足以證明其為
虛偽，始屬相符。又同法條項第六款所謂因發見確實之新證據，須就新證據本身之形
式觀察，毋須經調查程序顯然足以動搖原確定判決者而言，本院著有明例（二十五年
抗字第二九二號、四十年台抗字第二號），原裁定對於抗告意旨所指「小朱」即「陳
明坤」現在台灣台中監獄執刑中，是否足以證明抗告人應受無罪或輕於原判決所認罪
名，尚須經調查程序，形式上觀察並不足以動搖原確定判決，以及證人白麗然之證言
是否虛偽並無相當之證據足以證明，已加審酌並在裁定內詳予指駁且說明理由，抗告
意旨又執陳詞指摘原裁定不當，非有理由。至抗告意旨指證人蔡順全在原審審理中曾
證稱：抗告人未使用偽鈔或明知偽鈔而收受，其證詞在另案（訴緝六八號）卷宗中云
云，並未另據提出其他相當之證據證明，而就抗告意旨之主張形式上觀察，顯非毋須
經過調查程序，即足以動搖原確定判決，亦難據為再審之理由。應認抗告為無理由，
予以駁回。
據上論結，應依刑事訴訟法第四百十二條，裁定如主文。
中      華      民      國    八十九    年      七      月     二十     日
                              最高法院刑事第十一庭
                                  審判長法官  莊  登  照
                                        法官  洪  明  輝
                                        法官  蔡  清  遊
                                        法官  黃  一  鑫
                                        法官  林  秀  夫
      右正本證明與原本無異
                                              書  記  官
中      華      民      國    八十九    年      七      月    二十六    日


司法院資訊處製作；財團法人民間司法改革基金會備份。
